【裁判字號】    98,訴,1962
【裁判日期】    990128
【裁判案由】    營業稅
【裁判全文】
臺北高等行政法院判決
                                      98年度訴字第1962號
                                      99年1月7日辯論終結
原      告  閎德實業有限公司
代  表  人  甲○○（董事）住同.
被      告  財政部臺北市國稅局
代  表  人  乙○○（局長）住同上
訴訟代理人  丙○○
上列當事人間營業稅事件，原告不服財政部中華民國98年5 月18
日台財訴字第09800055580 號訴願決定，提起行政訴訟，本院判
決如下：
    主      文
原告之訴駁回。
訴訟費用由原告負擔。
    事實及理由
一、事實概要：
    原告於民國（下同）94年7 月至9 月間進貨，涉嫌未依規定
    取得實際交易對象所開立之憑證，而取具虛設行號駿誠興業
    有限公司（下稱駿誠公司）開立之統一發票3 紙，銷售額計
    新臺幣（下同）2,299,000 元（未稅），營業稅額114,950
    元，作為進項憑證，申報扣抵銷項稅額，案經被告查獲，審
    理違章成立，核定補徵營業稅額114,950 元，並依加值型及
    非加值型營業稅法第51條第5 款規定，按所漏稅額114,950
    元處3 倍之罰鍰計344,800 元（計至百元止）。原告不服，
    申請復查，未獲變更，經提起訴願遭駁回，遂向本院提起行
    政訴訟。
二、原告訴稱：
  (1)原告自90年12月20日設立至97年12月25日核准暫停營業為止
    ，7 年來按時申報準時繳稅，無拖欠政府任何稅金。而做工
    程生意，採購材料壓低成本為基本原則，付款方式亦為雙方
    達成價格成交之重要因素，雙方談好價格及合約條件內容，
    訂立合約，一方準時交貨，經驗貨點收無誤，開立與合約相
    同公司發票請款，一方按合約規定付款，即達銀貨兩訖。原
    告與駿誠公司即是基於上述之條件完成交易，雙方訂有合約
    、出貨單、驗貨單、請款單、付款單及銀行匯款單等資料，
    並已將影本交由被告備查。
  (2)被告之所以會對原告補徵營業稅及處罰鍰，乃因駿誠公司做
    生意開立發票收錢而不報繳稅金，原告因與其有生意往來，
    被告無法從駿誠公司追繳應有稅款，而片面認定原告取得不
    實發票憑證，以及付款方式以現金支付，同時在營業地外之
    銀行匯款為由，認定原告有違規之嫌。雖原告於訴願以書面
    再次強調所有交易均為事實，且有合法資料為憑，但訴願審
    議委員會雖有召開審議，但皆是黑箱作業，片面認定與承辦
    人員相同之論調，而從未通知原告當面調查及陳述，實難令
    人心服。
  (3)人民申請公司行號，其承辦及審核機關為政府單位，只要經
    政府核准設立之公司即為合法之公司，合法公司申請設立後
    ，才能根據此條件及相關資料向國稅局申請購買發票，而發
    票印製之主管機關亦為國稅局，故只要合法公司開立之發票
    即為合法憑證。而公司行號每2 個月需申報繳稅方能再次取
    得下2 個月之發票，此為國稅局之標準規定，反之根本拿不
    到發票。故若駿誠公司為虛設行號，顯然違反前揭之論述，
    而為何駿誠公司能繼續領發票，繼續做生意，對外開發票而
    不用繳稅，此重大疏失被告人員事隔那麼久才發現，總不能
    讓社會上眾多與原告相同情事之守法、善良、無辜之受害生
    意人，為公司經營寧可花錢消災結案，讓稅務人員逃過應負
    之法律責任，本件應予原告法律上應有之保障及公理。
  (4)原告與駿誠公司生意往來，在合法情況下相互簽訂契約、銀
    貨兩訖，合約內之稅金也全數支付。駿誠公司有政府核發之
    執照及領有政府核發之發票，即為合法之公司，至於駿誠公
    司有無支付員工薪資、繳稅，並非原告所應負責，若是如被
    告所述做生意需去調查對方之種種，則實際生意將如何進行
    ？又做生意向銀行貸款或私人朋友調借資金周轉，本是很平
    常之事，銀行開立戶頭也不一定限於營業所在地，因業務需
    要全省各地銀行皆可，此係屬正常，向銀行或私人有調借資
    金，應不必向稅務人員報告姓名及內容。
  (5)綜上，原告主張其與駿誠公司間確有進貨事實，並有合約、
    出貨單、驗貨單、請款單、付款單及銀行匯款單等可稽，並
    無逃漏營業稅情事，被告核定本件應補徵營業稅額，並處予
    罰鍰，於法顯有違誤等情。因而聲明：「訴願決定及原處分
    （含復查決定）均撤銷，訴訟費用由被告負擔」。
三、被告抗辯：
  (1)本稅：
    「營業人當期銷項稅額，扣減進項稅額後之餘額，為當期
      應納或溢付營業稅額。」、「進項稅額，指營業人購買貨
      物或勞務時，依規定支付之營業稅額。」、「營業人左列
      進項稅額，不得扣抵銷項稅額：一、購進之貨物或勞務未
      依規定取得並保存第33條所列之憑證者。」及「本法第51
      條第5 款所定虛報進項稅額，包括依本法規定不得扣抵之
      進項稅額、無進貨事實及偽造憑證之進項稅額而申報退抵
      稅額者。」分別為加值型及非加值型營業稅法第15條第1
      項、第3 項、第19條第1 項第1 款及同法施行細則第52條
      第1 項所明定。又「....說明：二、為符合司法院大法官
      會議釋字第337 號解釋意旨，對於營業人取得非實際交易
      對象所開立之統一發票作為進項憑證申報扣抵銷項稅額之
      案件，應視情節，分別依左列原則處理：(一)取得虛設行號
      發票申報扣抵之案件：1.....2.有進貨事實者：(1)....(2)
      因虛設行號係專以出售統一發票牟取不法利益為業，並無
      銷貨事實，故取得虛設行號發票之營業人，自亦無向該虛
      設行號進貨並支付進項稅額之事實，除該營業人能證明確
      有支付進項稅額予實際銷貨之營業人，並經稽徵機關查明
      該稅額已依法報繳者，應依營業稅法第19條第1 項第1 款
      規定，就其取得不得扣抵憑證扣抵銷項稅額部分，追補稅
      款，不再處漏稅罰外，其虛報進項稅額，已構成逃漏稅，
      應依營業稅法第51條第5 款規定補稅並處罰。」及「稽徵
      機關查核營業人取得涉嫌虛設行號涉案期間開立之統一發
      票申報扣抵銷項稅額案件，仍應就交易雙方之進、銷貨情
      形覈實查核，不得逕按本部83年7 月9 日台財稅第831601
      371 號函辦理，如無法查明營業人確無向其進貨，且該涉
      嫌虛設行號已依規定按期申報進、銷項資料，並按其應納
      稅額繳納者，應免予補稅處罰。」分別經財政部83年7 月
      9 日台財稅第831601371 號函及95年5 月23日台財稅字第
      09504535500 號令釋在案。
    本件原告於94年7 月至9 月間進貨，涉嫌未依規定取得實
      際交易對象所開立之憑證，而取具虛設行號駿誠公司開立
      之統一發票3 紙，銷售額計2,299,000 元（未含稅），營
      業稅額114,950 元，作為進項憑證，申報扣抵銷項稅額，
      案經被告查獲，審理違章成立，有被告刑事案件移送書、
      虛設行號相關資料分析表及專案申請調檔統一發票查核清
      單等影本可稽，乃核定補徵營業稅額114,950元。
    訴外人謝文海、王郁粟及許見明為駿誠公司登記之前後任
      負責人，於94年5 月至10月間，基於幫助他人逃漏稅捐之
      概括犯意，明知該公司無銷貨事實，竟虛開不實統一發票
      175 紙，銷售額計146,290,185 元，交付予原告等營業人
      充當進貨憑證使用，並向稅捐稽徵機關申報不實之銷貨金
      額及稅額，致該公司涉嫌幫助他人逃漏營業稅額達7,215,
      149 元，已嚴重侵害國家稅捐之稽徵，影響國家稅收甚鉅
      之違章事實，業經被告以95年6 月14日財北國稅審三字第
      0950236958號刑事案件移送書，移送臺灣臺北地方法院檢
      察署偵辦在案。而依臺灣臺北地方法院之96年度訴字第68
      4 號判決、96年度簡字第3165號簡易判決、臺灣臺北地方
      法院檢察署檢察官95年度偵緝字第2223號、偵字第27217
      號併辦意旨書所示，並參照原處分卷第168 頁所載之筆錄
      ，均認定訴外人謝文海係被冒用身分開公司，故原告主張
      與訴外人謝文海交易，顯與事實不符。又該公司於該期間
      並無進出口金額，取得進項憑證47紙，銷售額計145,266,
      617 元，稅額計7,263,332 元，其中取自其他虛設行號不
      實發票計39紙，金額計145,262,264 元，占其取得總進項
      憑證比例達99.99%，顯見其並無進貨事實；另依該公司94
      年度綜合所得稅BAN 給付清單，並無申報扣繳員工薪資所
      得紀錄，有被告刑事案件移送書、虛設行號相關資料分析
      表及專案申請調檔統一發票查核清單等影本附卷可稽，原
      告自無可能與其交易。
    被告就原告提示付款資料查核結果，原告於95年1 月17日
      將系爭貨款2,413,950 元（含稅），分別至台北富邦銀行
      三重分行、安和分行及延吉分行存入駿誠公司之台北富邦
      銀行信義分行帳戶；惟其支付同一家公司貨款，竟於同日
      分3 次，在不同分行辦理存款，又原告營業地址係設於臺
      北市南港區，其竟遠至臺北縣三重市辦理存款，顯與常理
      未符，且原告亦未能提示資金來源資料，是亦無從佐證前
      述存款確為其所有。本件經被告依首揭財政部95年5 月23
      日令釋意旨審酌結果，爰以駿誠公司既無進銷貨之情事，
      且原告亦未能提供足資證實其與駿誠公司間有進貨事實之
      事證，乃核認原告確無向駿誠公司進貨，其取得不得扣抵
      進項憑證，申報扣抵銷項稅額，即已構成虛報進項稅額，
      乃據以追補已扣抵稅額，核定補徵營業稅額114,950 元並
      無不合。
  (2)罰鍰：
    「納稅義務人，有左列情形之一者，除追繳稅款外，按所漏
    稅額處1 倍至10倍罰鍰，並得停止其營業：....五、虛報進
    項稅額者。」為加值型及非加值型營業稅法第51條第5 款所
    明定。本件原告於首揭期間進貨，取具虛設行號駿誠公司開
    立之統一發票，作為進項憑證申報扣抵銷項稅額，虛報進項
    稅額114,950 元，其逃漏營業稅違章事實明確，業如前述，
    原告於裁罰處分前及復查決定前，均未補繳本稅、未承認違
    章事實及未承諾繳清罰鍰，被告按所漏稅額114,950 元處3
    倍罰鍰344,800 元（計至百元止）並無違誤。
  (3)綜上，被告以原告於94年7 月至9 月間進貨，未依規定取得
    實際交易對象所開立之憑證，而取具虛設行號駿誠公司開立
    之統一發票3 紙，銷售額計2,299,000 元（未稅），營業稅
    額114,950 元，作為進項憑證，申報扣抵銷項稅額，被告核
    定補徵營業稅額114,950 元，並按所漏稅額處3 倍之罰鍰計
    344,800 元，於法並無違誤等語，資為抗辯，而聲明：「原
    告之訴駁回，訴訟費用由原告負擔」。
四、得心證之理由：
  (1)本件爭執在於，被告認定「原告於94年7 月至9 月間進貨，
    涉嫌未依規定取得實際交易對象所開立之憑證，而取具虛設
    行號駿誠公司開立之統一發票3 紙，銷售額計2,299,000 元
    （未含稅），營業稅額114,950 元，作為進項憑證，申報扣
    抵銷項稅額，違章事實堪以認定。並以原告並未以書面承認
    上述違章事實及承諾繳清稅款，除核定補徵營業稅額114,95
    0 元外，並依營業稅法第51條第5 款規定，按所漏稅額114,
    950 元處3 倍之罰鍰計344,800 元（計至百元止）。」，而
    原告訴稱「其與駿誠公司間確有進貨事實，並有合約、出貨
    單、驗貨單、請款單、付款單及銀行匯款單等可稽，並無逃
    漏營業稅情事，被告核定本件應補徵營業稅額，並處予罰鍰
    ，於法顯有違誤」；故爭點在於究竟原告與駿誠公司有無真
    實之交易。
  (2)經查：
    謝文海、王郁粟及許見明為駿誠公司登記之前後任負責人
      ，於94年5 月至10月間，基於幫助他人逃漏稅捐之概括犯
      意，明知該公司無銷貨事實，竟虛開不實統一發票175 紙
      ，銷售額計146,290,185 元，交付予原告等營業人充當進
      貨憑證使用，並向稅捐稽徵機關申報不實之銷貨金額及稅
      額，致駿誠公司涉嫌幫助他人逃漏營業稅額達7,215,149
      元，業經被告以95年6 月14日財北國稅審三字第09502369
      58號刑事案件移送書（參原處分卷p.140-141 ），移送臺
      灣臺北地方法院檢察署偵辦在案。
    就物流部分而言，駿誠公司於該期間並無進出口金額，取
      得進項憑證47紙，銷售額計145,266,617 元，稅額計7,26
      3,332 元（參原處分卷p.88-89 、87、86），其中取自其
      他虛設行號不實發票計39紙，金額計145,262,264 元（參
      原處分卷p.88-89 其中營業狀況：29虛設行號共3 筆），
      占其取得總進項憑證比例達99.99%，顯見其並無進貨事實
      （參原處分卷p.132-135 其中之七）；又依該公司94年度
      綜合所得稅BAN 給付清單（參原處分卷p.104 ），並無申
      報扣繳員工薪資所得紀錄，有虛設行號相關資料分析表（
      參原處分卷p.150 ）及專案申請調檔統一發票查核清單（
      參原處分卷p.154 ）等影本附卷可稽，在卷證資料上已經
      明顯而充分的顯示，在「94年7 月至9 月間（原告涉及的
      進貨期間）」駿誠公司並無進貨事實，也無人力運作之事
      實，整個駿誠公司如同空轉，又如何能提出貨物出售並交
      付給原告，足見原告無可能與駿誠公司為交易。
    就金流部分而言，被告就原告提示付款資料查核結果，原
      告於95年1 月17日將系爭貨款2,413,950 元（含稅），分
      別至台北富邦銀行三重分行（當日10:14 ）、安和分行（
      當日12:48 ）及延吉分行（當日13:06 ）存入駿誠公司之
      台北富邦銀行信義分行帳戶（參原處分卷p.69-70 、73-7
      4 、75-76 、77-78 、165-167 、168-169 ）；惟查其支
      付同一家公司貨款，竟於同日分3 次，在不同分行辦理存
      款，又原告營業地址係設於臺北市南港區（參原處分卷p.
      66），其竟遠至臺北縣三重市辦理存款，顯與常理未符。
      雖原告辯稱「做生意向銀行貸款或私人朋友調借資金周轉
      ，本是很平常之事，銀行開立戶頭也不一定限於營業所在
      地，因業務需要全省各地銀行皆可，此係屬正常，向銀行
      或私人有調借資金，應不必向稅務人員報告姓名及內容」
      ，概觀上似成理由，但原告之業務並非遍布全省，原告與
      台北富邦銀行往來所涉及之業務，亦無必要與同一銀行三
      個分行為同種類的金融業務，所以被告認定此部分與常情
      有違，應屬有據。
    就罰鍰部分，本件原告於94年7 月至9 月間進貨，涉嫌未
      依規定取得實際交易對象所開立之憑證，而取具虛設行號
      開立之統一發票，作為進項憑證，申報扣抵銷項稅額之違
      章事實，業如前述。被告以原告於核定時，並未以書面承
      認上述違章事實及承諾繳清稅款，除核定補徵營業稅額11
      4,950 元外，並依營業稅法第51條第5 款規定，按所漏稅
      額114,950元處3 倍之罰鍰計344,800 元（計至百元止）
      （參原處分卷p.128 、110 ），並無不合。
    原告之所以需要提出資金流向之說明，另一部分的理由是
      因為物流部分經認定毫無根據，而參照財政部83年7 月9
      日台財稅第831601371 號函及95年5 月23日台財稅字第09
      504535500 號令釋（參見本判決事實及理由三之(1)之）
      ，原告是否有「追補稅款，不再處漏稅罰」之適用？就本
      案情節已經認定「駿誠公司為虛設行號係專以出售統一發
      票牟取不法利益為業，並無銷貨事實，故取得虛設行號發
      票之營業人，自亦無向該虛設行號進貨並支付進項稅額」
      之事實，原告並未證明確有支付進項稅額予實際銷貨之營
      業人（實際交易者應非虛設行號之駿誠公司），所以稅捐
      稽徵機關也無由查核該稅額已依法報繳者（該實際交易者
      是否已經繳稅），被告自不得應依營業稅法第19條第1 項
      第1 款規定，只追補稅款而不再處漏稅罰。本案既無上開
      函釋之適用，被告核定補稅及處罰，自無違誤。
    原告始終以主張其與駿誠公司間確有進貨事實，且其間有
      合約、出貨單、驗貨單、請款單、付款單及銀行匯款單等
      為憑，但駿誠公司為虛設行號，於該期間取自其他虛設行
      號不實發票，占其取得總進項憑證比例達99.99%，也無人
      力運作之事實，原告自無可能與其為交易，原告所提出之
      合約、出貨單、驗貨單、請款單、付款單，自無法為上開
      交易之證明；況依臺灣臺北地方法院之96年度訴字第684
      號判決、96年度簡字第3165號簡易判決、臺灣臺北地方法
      院檢察署檢察官95年度偵緝字第2223號、偵字第27217 號
      併辦意旨書所示，均認定訴外人謝文海係被冒用身分開公
      司（不是實際駿誠公司之經營者），故原告主張與訴外人
      謝文海交易（參照原處分卷p.168 所載原告代表人之筆錄
      ），顯與事實不符。買賣交易之原因關係為虛假，其間資
      金之交付當屬搭配性之處置，而非真實之資金流向，而且
      其資金流向亦有與常情有違之處，堪見原告所稱，均無可
      採。
五、綜上所述，被告所之處分（含復查決定），並無不法，訴願
    決定予以維持，亦無不合。原告徒執前詞，訴請撤銷，為無
    理由，應予駁回。又本案事證已臻明確，兩造其餘攻擊防禦
    方法均與本件判決結果不生影響，故不逐一論述，併此敘明
    。
六、據上論結，本件原告之訴為無理由，依行政訴訟法第98條第
    1 項前段，判決如主文。
中    華    民    國      99    年    1     月  28    日
            臺北高等行政法院第七庭
                審判長法  官  吳慧娟
                      法  官  畢乃俊
                      法  官  陳心弘
上為正本係照原本作成。
如不服本判決，應於送達後20日內向本院提出上訴狀並表明上訴
理由，如於本判決宣示後送達前提起上訴者，應於判決送達後20
日內補提上訴理由書（須按他造人數附繕本）。
中    華    民    國     99    年     1    月   28     日
                      書記官  鄭聚恩


司法院資訊處製作；財團法人民間司法改革基金會備份。
